臺灣高等法院刑事判決　　　　　　99年度重上更(一)字第77號
上　訴　人　臺灣士林地方法院檢察署檢察官
上　訴　人
即　被　告　黃祥元
選任辯護人　簡榮宗律師
　　　　　　張復鈞律師
上　訴　人
即　被　告　李皓
選任辯護人　蔡宏修律師
上　訴　人
即　被　告　黃俊賢
指定辯護人　義務辯護人許華雄律師
上列上訴人因被告毒品危害防制條例案件，不服臺灣士林地方法
院94年度訴字第215號，中華民國95年6月30日第一審判決（起訴
案號：臺灣士林地方法院檢察署92年度偵字第11226號），提起
上訴，經最高法院發回更審，本院判決如下：
    主  文
原判決關於黃祥元、李皓、黃俊賢被訴販賣第三級毒品暨黃祥元
定應執行刑部分均撤銷。
黃祥元共同連續販賣第三級毒品，處有期徒刑陸年，扣案如附表
二所示之物均沒收，如附表三所示未扣案之販賣毒品所得與李皓
、黃俊賢連帶沒收，如一部或全部不能沒收時，以其等財產連帶
抵償之。
李皓共同連續販賣第三級毒品，處有期徒刑陸年，扣案如附表二
所示之物均沒收，如附表三所示未扣案之販賣毒品所得與黃俊賢
、黃祥元連帶沒收，如一部或全部不能沒收時，以其等財產連帶
抵償之。
黃俊賢共同連續販賣第三級毒品，處有期徒刑陸年，扣案如附表
二所示之物均沒收，如附表三所示未扣案之販賣毒品所得與黃祥
元、李皓連帶沒收，如一部或全部不能沒收時，以其等財產連帶
抵償之。
    事  實
一、黃祥元（綽號龜元、小春）、李皓（綽號冰箱、濱江）及黃
    俊賢（綽號阿賢）共同意圖販賣第三級毒品Ketamine（俗稱
    K他命，下稱K他命）營利，並基於概括犯意，於民國92年11
    月間，以各自使用之0000000000、0000000000、0000000000
    號行動電話為聯絡工具，先由黃祥元多次向藥頭販入K他命
    後，再由黃祥元、李皓、黃俊賢分頭聯絡買主，黃俊賢並負
    責收帳。其中（一）於92年11月11日，由黃祥元與賴莉莉聯
    絡，在臺北市某處，以新臺幣（下同）700元代價販賣賴莉
    莉K他命1公克；（二）再於92年11月17日，由黃祥元與賴莉
    莉聯絡，在臺北市某處，販賣賴莉莉K他命8公克，得款
    5,600元；（三）另由李皓於92年11月23日，在臺北市某處
    ，以700元代價販賣賴莉莉K他命1公克。（四）黃祥元又於
    92年11月23日，在臺北市內某處，以6,000元代價販賣林哲
    行K他命10公克。上開販賣，李皓於收得款項後，即由黃俊
    賢交付黃祥元，再由黃祥元轉交各賣主，三人從中或以賺取
    差價或以減少毒品成分販賣之方式營利。經警於92年11月27
    日凌晨，在臺北市○○區○○街71巷65弄11號3樓黃祥元住
    處查扣吸食K他命之筆管2枝、磨K他命之卡片4張；又於臺北
    縣永和市○○路○段40號前由黃俊賢駕駛搭載李皓之CF-4103
    號自用小客車內查扣搖頭丸4顆、搖頭丸膠囊4顆、K他命6瓶
    、K他命用空分裝瓶7罐、分裝夾鍊袋1包；另在臺北市○○
    區○○路434巷20弄30號5樓之1李皓租屋處查扣搖頭丸534粒
    、搖頭丸膠囊11顆、K他命1包、K他命1小包、K他命16罐，
    及李皓所有供秤搖頭丸之電子磅秤1臺、K他命膠囊2顆、供
    搗碎搖頭丸之搗藥器1組、K他命鼻管2支、供裝搖頭丸之空
    膠囊1包、分裝袋2包、K他命分裝罐2包（瓶蓋各1包）。
二、案經臺北市政府警察局內湖分局報請臺灣士林地方法院檢察
    署檢察官偵查起訴。
    理  由
壹、審理範圍：
    本件依最高法院99年度台上字第1277號判決發回意旨，審理
    範圍為被告黃祥元、李皓、黃俊賢被訴販賣第三級毒品部分
    。
貳、證據能力部分：
一、警方於92年11月27日凌晨執行搜索，先在臺北市○○區○○
    街71巷65弄11號3樓黃祥元住處查獲扣得可供吸食K他命之筆
    管2枝、磨K他命之卡片4張；又在臺北縣永和市○○路○段40
    號前由黃俊賢駕駛搭載李皓之CF-4103號自用小客車內扣得
    搖頭丸4顆、搖頭丸膠囊4顆、K他命6瓶、K他命用空分裝瓶7
    罐、分裝夾鍊袋1包；另在臺北市○○區○○路434巷20弄30
    號5樓之1李皓之租屋處查獲扣得大麻1包、搖頭丸534粒、搖
    頭丸膠囊11顆、K他命1包、K他命1小包、K他命16罐、安非
    他命1包、電子磅秤1臺、K他命膠囊2 顆、搗藥器1組、大麻
    捲煙器2個、大麻濾嘴1盒、K他命鼻管2支、空膠囊1包、分
    裝袋2包、K他命分裝罐2包（瓶蓋各1包）等物，均係警方先
    行聲請搜索票，經原審核准，有原審92年度聲搜字第893號
    搜索票影本2張（其中1張受搜索人姓名為黃祥元；另張受搜
    索人姓名為李皓、黃俊賢、賴莉莉等3人，物件包括李皓、
    黃俊賢、賴莉莉等人所使用之交通工具）在卷可憑（見偵查
    卷一第28、29頁），上開搜索既係依法搜索，所扣得物品自
    均具證據能力。
二、被告黃祥元及被告黃俊賢警詢、第一次偵查筆錄之證據能力
    ：
１、辯護人指稱被告二人經警於92年11月27日凌晨逮捕，迄當日
    下午做完偵訊筆錄為止，長達十餘小時未曾睡眠或休息，製
    作筆錄過程中亦未曾進食，2人當時係處於身心極疲憊、思
    慮未清、飢寒交迫情況下接受警員及內勤檢察官詢問，所為
    自白應無證據能力等語。惟上開搜索時間，被告黃祥元住處
    是於92年11月27日凌晨4時30分許迄同日5時10分止；被告黃
    俊賢汽車及住所係自同日凌晨0時40分起迄1時止；被告李皓
    住處則自同日1時30分起至6時止。被告黃祥元、黃俊賢雖因
    在場，致在搜索當時未休息，然該日早上經移送至內湖分局
    ，解送途中及等待接受詢問時，均屬二人之休息時間，又警
    方詢問被告黃祥元之時間為同日10時30分迄14時50分，被告
    黃俊賢則自同日14時20分起迄16時07分止受詢問，有警詢筆
    錄可稽（見偵查卷一第45頁、第66頁），尚無冗長超過常情
    之程度；又據承辦員警魏德盛、蔡浚騰、涂錦榮等人之證述
    ，警方在分局有提供場所予被告等人休息，並有供應午餐，
    被告黃祥元、黃俊賢當日精神狀態正常，並無疲累至打瞌睡
    或延滯回答之情形，二人亦無表示不能接受詢問（見原審卷
    94 年6月15日、同年8月9日準備程序筆錄），則警方顯非企
    圖以疲勞訊問之方式取得非自願之自白，被告黃祥元、黃俊
    賢亦非疲倦至極，致失其自由意志，而為與事實相違之自白
    ，因此被告二人警詢之自白，應認為非出於疲勞訊問，該等
    自白係於自由意願下陳述，並與事實相符，自得為證據。至
    檢察官初訊，被告黃俊賢係在92年11月27日晚間10時5分起
    迄12時，被告黃祥元為翌日凌晨零時5分起迄零時25分止，
    並無被告辯護人所指係緊接警詢毫無絲毫休息下進行，或於
    疲勞不能訊問狀態下仍繼續訊問之情狀，被告辯護人據以指
    稱不具證據能力，亦無可採。
２、被告黃俊賢、黃祥元警詢筆錄經本院前審勘驗警詢錄音帶結
    果如下：
（１）被告黃俊賢部分：警詢錄音帶Ａ面於員警詢問92偵11226
      卷一第72頁第3行「你本人最近是否有服用過其他成藥」
      之14時57分23秒結束。２、Ｂ面自接續詢問上開筆錄起錄
      ，嗣於28分25秒製作完成結束。３、警詢筆錄所載與錄音
      內容相符，於製作警詢筆錄過程中，警詢錄音除Ａ面結束
      ，轉換Ｂ面續錄間，有自然停頓之情形外，其餘無論Ａ面
      或Ｂ面，內容均連續錄音，並無中斷。４、員警於製作筆
      錄過程中，其語氣溫和，並無強暴、脅迫、威脅或刑求之
      不當取供情事。５、惟製作本警詢筆錄所需時間：依錄音
      內容，Ａ面需30分23秒，Ｂ面則需28分25秒，總計58分48
      秒，與警詢筆錄所載1時47分未符。
（２）被告黃祥元部分：（一）警詢筆錄所載與錄音內容相符，
      警員邊繕打筆錄，邊詢問被告黃祥元，警員繕打筆錄之速
      度甚為緩慢，被告黃祥元之同一筆錄內容均經警員數次詢
      問、確認始繕打完成，於製作筆錄過程中，其語氣溫和，
      並未對被告黃祥元施以強暴脅迫，亦無刑求之情事。（二
      ）惟於製作筆錄過程中，警詢錄音帶於下列時間，有中斷
      跳錄之聲響：１、第一捲警詢錄音帶Ａ面部分：於警方
      詢問92偵第11226卷一第47頁最末行（即「警方在你住處
      所查獲之吸食Ｋ他命之筆管：：」）前之10時27分約50秒
      ，警詢錄音有中斷跳錄之聲響。第一捲Ａ面錄音帶於11
      時約30秒即同上偵卷第48頁第三行「答：先將Ｋ他命用卡
      片磨成粉狀再以筆管用鼻孔將其Ｋ他命吸入」結束。２、
      第一捲警詢錄音帶Ｂ面：Ｂ面部分自同上偵卷第48頁第三
      行「另還有將Ｋ他命包入香煙中抽」起錄。於同上偵卷
      第49頁第一行至第六行「每次跟扁頭調貨都是以五十公克
      為基數」筆錄間之13分約20秒、2 0分約50秒、22分約32
      秒、29分、29分約35秒，警詢錄音均有中斷跳錄之聲響。
      第一捲Ｂ面錄音帶於30分約45秒之前開偵卷第49頁第六
      行之「每次跟扁頭調貨都是以五十公克為基數」結束。３
      、第二捲警詢錄音帶Ａ面部分：Ａ面係自前開偵卷第49頁
      第六行「每一公克是以新台幣」起錄。於同上偵卷第49
      頁第八行「搖頭丸（MDMA）部分」至倒數第1行（分別是
      向李皓以每次5至10顆及每顆新台幣50元購買的」筆錄間
      之11分約50秒、17分及23分，警詢錄音均有中斷跳錄之聲
      響。於同上偵卷第50頁第二行「大麻煙部分則是」至第
      三行「購買的」筆錄間之25分約40秒，警詢錄音有中斷跳
      錄之聲響。第二捲警詢錄音帶Ａ面於製作同上偵卷第50
      頁第6至第7行筆錄期間之30分約50秒結束。３、第二捲警
      詢錄音帶Ｂ面部分：Ｂ面部分係於製作同上偵卷第50頁第
      6至第7行筆錄間起錄。於同上偵卷第54頁第4行「是要
      轉讓給他人」前之29分約30秒，警詢錄音有中斷跳錄之聲
      響。第二捲警詢錄音帶Ｂ面於製作同上偵卷第54頁第4
      行「是要轉讓給他人」筆錄期間之30分約47秒結束。４、
      第三捲警詢錄音帶Ａ面部分：Ａ面係於製作前開「是要轉
      讓給他人」筆錄間起錄。於同上偵卷第54頁第七與第八
      頁間即被告黃祥元開始回答前之6分警詢錄音有中斷跳錄
      之聲響。於同上偵卷第55頁筆錄倒數第三行「李皓作為
      利潤」以下之27分約44 秒警詢錄音有中斷跳錄之聲響。
      第三捲Ａ面於製作同上偵卷第56頁第一行筆錄之31分28
      秒結束。５、第三捲警詢錄音帶Ｂ面部分：Ｂ面自製作同
      上偵卷第56頁第一行筆錄起錄。於同上偵卷第56頁筆錄
      第一行「答」與第二行「問」間之2分約18秒及問第二行
      「處所是何人租賃」筆錄之5分約55秒，警詢錄音均有中
      斷跳錄之聲響。於同上偵卷第57頁筆錄倒數第三行「答
      」與倒數第二行「問」間之20分15秒，警詢錄音有中斷跳
      錄之聲響。第三捲警詢錄音帶Ｂ面於22分約44秒結束。
      （三）又依警詢錄音內容，製作本次警詢筆錄所需時間，
      第一捲Ａ面計30分約30秒，Ｂ面30分約45秒，第二捲Ａ面
      30分約50秒，Ｂ面30分約47秒、第三捲Ａ面31分約28 秒
      ，Ｂ面22分約45秒，總計2小時57分又5秒；與警詢筆錄所
      載自上午10時30分起至14時50分止共計4時20分，亦有不
      符。
（３）被告黃俊賢警詢錄音時間總計58分48秒，警詢筆錄所載1
      時47分；被告黃祥元警詢錄音時間總計2小時57分又5秒；
      與警詢筆錄所載自上午10時30分起至14時50分止共計4 時
      20分，固均有不符。然證人即製作被告黃祥元警詢筆錄之
      警員蔡浚騰於本院前審證稱：黃祥元去吃飯、喝水、上廁
      所時，就沒有詢問，並將錄音機停下來等語；被告黃祥元
      亦坦承警員有提供午餐之事。則警員於被告黃祥元吃飯、
      喝水、上廁所時暫停錄音，本無不法；且因被告黃祥元於
      警員詢問期間，有用餐、飲水及如廁等行為，自可能使被
      告黃祥元警詢錄音與詢問時間有近1小時30分之差距。再
      依本院前審勘驗被告黃祥元警詢錄音內容，警員蔡浚騰自
      行詢問同時製作筆錄，繕打筆錄速度甚為緩慢，則警員蔡
      浚騰自行於詢問後，因繕打速度不及，乃暫停錄音，致錄
      音帶有多次停頓，亦屬當然之事。況警員蔡浚騰詢問語氣
      溫和，並無強暴、脅迫、威脅被告黃祥元之事。被告黃祥
      元辯護人以警詢錄音與詢問時間有近1小時30分差距，指
      稱被告黃祥元警詢筆錄不具證據能力，委無可採。又證人
      即製作被告黃俊賢警詢筆錄警員涂錦榮於本院前審證稱：
      黃俊賢喝水、上廁所時就未錄音等語，則被告黃俊賢警詢
      錄音與筆錄詢問時間有近45分之差距，亦屬正常之事。況
      被告黃俊賢警詢係連續錄音，並無不正常之中斷，且警員
      製作筆錄過程中，語氣溫和，並無強暴、脅迫、威脅或刑
      求之不當取供情事。被告黃俊賢辯護人以警詢錄音與筆錄
      詢問時間差距45分鐘，指稱被告黃俊賢警詢筆錄不具證據
      能力，殊無足採。
三、次按通訊保障及監察法於95年5月30日、96年7月11日修正，
    而依本件案發當時有效之95年5月30日修正前通訊保障及監
    察法第第5條第2項規定，前項通訊監察書，偵查中由檢察官
    依司法警察機關聲請或依職權核發，審判中由法官依職權核
    發。本案後述之通訊監察書，係經台灣士林地方法院檢察署
    核發，有該署92年11月7日92年士檢安監字第367號通訊監察
    書一份（含通訊監察書電話附表）在卷可稽（見偵查卷一第
    275、276頁）。又按通訊監察錄音之譯文，僅屬依據監聽錄
    音結果予以翻譯之文字，固具文書證據之外觀，但實際上仍
    應認監聽所得之錄音帶或光碟，始屬調查犯罪所得之證物，
    乃係刑事訴訟法第165條之1第2項所稱之證物，如其蒐證程
    序合法，並經合法調查，自具證據能力。因此檢察官如提出
    通訊監察錄音之譯文為其證據方法，實乃以其監聽所得之錄
    音帶或光碟，為調查犯罪所得之證物，法院本應依刑事訴訟
    法第165條之1所列之方法調查，以判斷該錄音帶或光碟是否
    與通訊監察錄音之譯文相符。而監聽錄音製作之譯文，雖通
    常為偵查犯罪機關單方面製作，然若被告或訴訟關係人對其
    真實性並無爭執，經法院於審判期日提示譯文供當事人辨認
    、表示意見並為辯論者，程序自屬適法（最高法院95年度臺
    上字第295號、94年度臺上字第4665、1270號、93年度臺上
    字第6510號判決意旨參照）。即警察機關對犯罪嫌疑人依法
    監聽電話所製作之通訊監察紀錄譯文，實乃該監聽電話錄音
    之「派生證據」，是其倘係公務員（員警）依法定程序而取
    得，被告或訴訟關係人就其真實性復無爭執（即不否認譯文
    所載對話內容之真實無偽），法院並曾依刑事訴訟法第165
    條第1項規定，踐行證據調查之法定程序，則其自得採為認
    定被告有罪之基礎，而有證據能力。本件被告原審辯護人固
    於原審爭執與卷附通訊監察譯文內容之真正，嗣經原審於94
    年6月15日勘驗部分監聽內容，勘驗結果勘驗之部分錄音帶
    內容與錄音譯文相符，有原審94年6月15日準備程序筆錄可
    稽（見原審卷一第50至55頁），嗣被告三人及渠等辯護人於
    原審表示不需要再勘驗其他錄音帶內容，且不爭執其他錄音
    帶譯文之真正（見原審卷一第56頁），於在本院審理中，被
    告及辯護人辯稱監聽錄音非被告等人聲音一節為不可採（詳
    後述），並未爭執監聽內容之真正，應認卷附監察譯文，有
    證據能力。
四、又按行為時通訊保障及監察法第15條第1項立法目的，在於
    使通訊監察透明化，免除人民疑慮，執行機關應於通訊監察
    結束時，通知被監察人。如其通知有妨害通訊監察目的之虞
    或事實上不能通知者，經通訊監察書核發人許可後，不在此
    限。此一通訊監察結束事後通知受監察人之程序，目的既在
    使受監察人得悉受通訊監察之情形，通訊監察得以透明化，
    則事後有無依法通知受監察人，顯與執行機關合法執行通訊
    監察所得證據之證據能力無涉（最高法院97年度台上字第
    3616號判決意旨參照）。被告黃俊賢辯護人以本件執行機關
    於監聽結束後，有無通知受監聽人不明為由，主張通訊監察
    譯文無證據能力云云，即不可採。
五、按被告以外之人於偵查中向檢察官所為之陳述，除顯有不可
    信之情況者外，得為證據，刑事訴訟法第159 條之1 第2 項
    定有明文。因檢察官代表國家偵查犯罪時，原則上均能遵守
    法定程式，且被告以外之人如有具結能力，仍應依法具結，
    以擔保其係據實陳述，故規定「除顯有不可信之情況者外」
    ，得為證據（最高法院93年度臺上字第2397號判決意旨參照
    ）。查證人即共同被告黃祥元於92年11月27日檢察官偵訊時
    以證人身分證述與共同被告李皓共同販賣毒品之情節，業經
    具結在案，有其所書立之結文一紙在卷可佐（見偵查卷一第
    170頁），而本件被告黃祥元偵查中之供述尚難認有疲勞訊
    問之情事，已如前述，另被告李皓及辯護人未能舉出被告黃
    祥元於接受檢察官偵訊時，有受何強暴、脅迫、利誘、詐欺
    、違法羈押或其他不正方法之訊問，自無顯不可信之情況，
    則揆諸上開條文之規定，證人黃祥元於92年11月27日檢察官
    偵訊時所為之陳述，對被告李皓而言，自有證據能力。
六、被告等及其等辯護人對於公訴人提出之其餘證據資料，均不
    爭執其證據能力，本院審酌該等言詞供述及書面作成時之狀
    況，並無不宜作為證據之情事，依刑事訴訟法第159條之5第
    2項，得作為證據。
參、實體部分：
一、訊據上訴人即被告三人均否認有販賣毒品犯行；（一）被告
    黃祥元於原審辯稱：警詢及偵查初訊供稱幫李皓調取毒品賺
    取差價，乃警察疲勞訊問後與事實不符之自白。而於電話中
    談及毒品內容，均係與友人亂聊所言，絕無販賣毒品情事。
    另在住處扣得之吸食K他命筆管2枝、磨K他命卡片4張係先前
    施用K他命所留下云云；於本院辯稱：在伊住處沒有搜到相
    關毒品，監聽手機0000000000號並不是伊手機云云；（二）
    被告李皓於原審辯稱：偵查初訊供稱在臺北市○○區○○路
    434巷20弄30號5樓之1租屋處查扣之毒品等物，大多為綽號
    「呼呼」之友人寄放，僅有少數供己施用而已等語，於本院
    辯稱：伊沒有販賣毒品，伊只有吸食而已云云；（三）被告
    黃俊賢於原審辯稱：未在電話中談及任何買賣毒品之事，平
    日與李皓擺地攤賣衣服，乃就衣服、褲子之事聯絡，在車上
    查扣之毒品，係先前施用所留下，非供販賣云云，於本院辯
    稱：在李皓租屋處查扣之毒品非伊所有，伊沒有販賣毒品云
    云。
二、經查：
（一）被告黃祥元於警詢自白：K他命是我幫李皓向綽號「扁頭
      」男子調貨，要賺錢時是以每次總貨量的價格加1千至2千
      利潤，如果不是要賺錢則是拿1至2克作為報酬。每次向綽
      號「扁頭」之人調K他命，都以50公克為基數，每公克600
      元進價，再以每公克650元給李皓，大部分都是以K他命作
      報酬；....等語（見偵查卷一第49頁、第56頁）。於92
      年11月27日偵查中自白並供證：我應該算有販賣毒品。李
      皓需要毒品時會打電話給我，因我認識的人比較多，我會
      為他聯絡其他的人，他們就直接送毒品去給李皓，李皓處
      理好會把錢交給我，我再把錢轉交給賣毒品的人，我是幫
      李皓拿K他命，從92年9、10月開始，我有賺差價，K他命
      因我也有施用，所以李皓拿了多少，留一部分給我作為利
      潤等語（見偵查卷一第166至169頁）。被告黃祥元於警詢
      及偵查中坦承先由渠向第三人取得K他命，交由被告李皓
      出售，迨被告李皓販出後，即將販毒所得款項交由被告黃
      祥元，再由被告黃祥元轉交販賣毒品予渠等之人，且其可
      以從中獲利，核與後述通訊監察譯文相符（詳後述），並
      有扣案之第三級毒品扣案可資佐證（詳後述），被告黃祥
      元上開所陳由其向第三人取得K他命，再由被告李皓出售
      之自白及供證，應與事實相符。又依被告黃祥元自白之情
      節，已屬參與販賣毒品之構成要件行為，且係以自己營利
      之意思而參與，自屬共同正犯，其所述「幫」被告李皓販
      賣毒品云云，屬避重就輕，此部分辯解，自不可採。
（二）被告黃俊賢於警詢自白供稱：在查獲的1年前至3、4個禮
      拜前，我有幫黃祥元賣毒品，K他命一瓶大約賺100至200
      元等語（見偵查卷一第72、73頁）；於偵查中自白：於經
      警查獲1年前至4周前，我有幫黃祥元賣毒品，都是在臺北
      市松山區○○○路錢櫃ＫＴＶ、SOGO錢櫃ＫＴＶ，賣K他
      命一瓶我可以賺100至200元，我是先向黃祥元買來再拿去
      賣，我事後有告訴他我拿去賣，我以為這樣就是幫他賣等
      語（見偵查卷一第163、164頁）。被告黃俊賢於警詢、自
      白供稱與被告黃祥元共同販賣K他命，並有營利之意圖，
      此部分之自白，核與後述通訊監察譯文相符（詳後述），
      並有扣案之第三級毒品扣案可資佐證（詳後述），被告黃
      俊賢關於所陳與被告黃祥元共同販賣K他命，並有營利之
      意圖之自白，應屬可採。至被告黃俊賢所陳販賣時間是在
      查獲的1年前至3、4個禮拜前云云，惟查，依卷附監察譯
      文，被告黃俊賢於92年11間仍有與被告黃祥元共同販賣第
      三級毒品，又其所稱賺取200元部分，並無其他積極證據
      可供佐證，此部分自白與事實不符，尚無可採。
（三）警員於92年11月27日凌晨，在臺北市○○區○○街71巷65
      弄11號3樓被告黃祥元住處查獲扣得吸食K他命之筆管2枝
      、磨K他命之卡片4張；又於臺北縣永和市○○路○段40號
      前由被告黃俊賢駕駛之CF-4103號自用小客車內查獲扣得
      搖頭丸4 顆、搖頭丸膠囊4顆、K他命6瓶、K他命用空分裝
      瓶7罐、分裝夾鍊袋1包；另在臺北市○○區○○路434巷
      20弄30號5樓之1被告李皓租屋處查獲扣得搖頭丸534粒、
      搖頭丸膠囊11顆、K他命1包、K他命1小包、K他命16罐，
      及被告李皓所有供秤搖頭丸之電子磅秤1臺、K他命膠囊2
      顆、供搗碎搖頭丸之搗藥器1組、K他命鼻管2支、供裝搖
      頭丸之空膠囊1包、分裝袋2包、K他命分裝罐2包（瓶蓋各
      1包），有扣押物品清單在卷可參。而上開扣押物其中如
      附表二所示之物，經送鑑定結果，係屬第三級毒品Ketami
      ne，有內政部警政署刑事警察局93年2月24日刑鑑字第
      0920229478號鑑驗通知書附卷可憑（見偵查卷一第208頁
      至第212頁）。
（四）本件警局係對被告黃祥元使用之0000000000號電話實施監
      聽，有臺灣士林地方法院檢察署92年士檢安監察字第367
      號通訊監察書在卷可稽（見偵查卷一第275頁），雖被告
      黃祥元否認使用0000000000電話，然原審將監聽錄音帶檢
      送法務部調查局與本人聲紋比對，經調查局人員以聆聽比
      對法及聲紋圖譜特徵比對法比對分析結果，確認與被告黃
      祥元音質相同，有該局聲紋鑑定報告書可稽（見原審卷一
      第138頁），足證該0000000000號電話係被告黃祥元所使
      用。又被告李皓及黃俊賢亦均否認分別使用0000000000號
      及0000000000號電話，然0000000000號電話為被告李皓本
      人申請；0000000000號電話申請人則為被告黃俊賢之父親
      黃明堂，有申請書影本在卷可參（見聲搜卷第22、23頁）
      ，且將監聽錄音帶送請鑑定，其中0000000000號、000000
      0000號電話使用人之音質，分別與被告李皓、黃俊賢相同
      ，有同上之鑑定書在卷可憑，足證0000000000號、000000
      0000號電話係分別為被告李皓及黃俊賢所使用。另辯護人
      於本院復爭執上開鑑定特徵相似率70%，判定為『音質相
      同』，惟兩者聲音出自同一人有疑義，經本院再次函詢法
      務部調查局覆稱：「....二、本局聲紋鑑定原理及方法，
      係以每個人的發音器官如聲帶、聲道、唇、齒、舌、顎、
      口腔、鼻，人、口腔等形狀、大小結構不同，各具有其「
      獨特性」及「重現性」、因此會發出其個人獨特的口音和
      腔調；而唇依照所發語音之共振峰（需符合聲紋鑑定條件
      之共振峰），以美國廠商Kay所研發之Multi- speech 聲
      紋儀進行聲紋圖譜特徵比對及語音分析。本案即係將送鑑
      證物監聽錄音帶經過Multi-speech聲紋儀電腦分析後，請
      被告黃祥元等4人覆誦待鑑證物監聽錄音帶中符合聲紋鑑
      定條件之語句，再將兩者語句每個字、每個音一一比對，
      統計兩者語音特徵相似率後，參照此對PSS Curve統計圖
      （此統計圖乃經過美國聲紋專家Tosi博士經過2年研究，
      由密西根州立大學二萬五千個以上學生中，選出二百五十
      位為實驗對象，而歸納出之研究結論。)，若兩者語音特
      徵相似率高於70%以上者，判定為『音質相同』，即兩者
      聲音出自同一人；介於40%-70%間者，判定為『無法研判
      』；低於40%以下者，判定為『音質不同』，即兩者聲音
      非出自同一人。三、在學理與實務上，僅長期在同一環境
      下生活年齡相近的兄弟間或姊妹間較有可能發生音質較相
      近情形；否則，不會出現兩人以上均判定為『音質相同』
      之情形。」，亦有法務部調查局99年9月14日調科參字
      00000000000號函（見本院卷第136、137頁），是被告三
      人辯稱監聽錄音非渠等之聲音云云，均不可採。
（五）本件監聽譯文中有「褲子」、「衣服」等對話用語，被告
      三人辯稱係因平常販賣衣褲聯絡所為對話云云，並傳訊證
      人曾偉哲、余佩貞於原審作證。惟證人曾偉哲於原審證稱
      ：伊跟李皓、余佩貞、黃俊賢每人出5千元；是伊拿錢給
      余佩貞，李皓、黃俊賢是否有把錢拿給余佩貞伊不清楚；
      主要是伊女友在批貨；伊跟伊女朋友是在東區○○○路、
      忠孝東路擺攤，李皓、黃俊賢他們好像在林森北路那邊擺
      ；合夥利潤是各算各的等語（見原審卷一第184、188-191
      頁），而證人余佩貞則證稱：伊跟曾偉哲、李皓、阿賢各
      出5、6千元擺地攤，李皓、阿賢擺在我們旁邊；李皓、阿
      賢他們自己去拿貨，有時候會一起去，但他們都自己去比
      較多等語（見原審卷一第199-201頁）；證人二人就擺攤
      地點、何人批貨之情節並不相同，所證是否屬實，已有疑
      義；況本件監聽譯文中被告等於對話中係以「克」為交易
      單位，顯非生活上一般之衣褲買賣用語，被告等所辯不可
      採信，證人曾偉哲、余佩貞所證亦無從為有利於被告三人
      之認定。
（六）復查：
  １、證人賴莉莉於原審證稱：92年11月間，伊使用的行動電話
      號碼為0000000000號等語（見原審卷一第137頁），並有
      單向通聯資料查詢在卷可稽（見警聲搜卷第29頁）。於92
      年11月11日6時21分58秒起賴莉莉使用之0000000000號電
      話撥打被告黃祥元使用0000000000號電話之通訊監察譯文
      顯示：「Ｂ（賴莉莉）：喂，老大。Ａ（黃祥元）：嗯。
      Ｂ：商量一件事情。Ａ：嗯。Ｂ：可不可以賒1克。Ａ：
      不行。Ｂ：真的喔。Ａ：對。Ｂ：那我把現金放在上面喔
      。Ａ：喔。好，你是怎麼樣？Ｂ：....Ａ：你玩太兇到時
      候怎麼跟你哥交代耶。Ｂ：就不要跟他說我跟你買就好了
      啊。Ａ：你自己解釋就好。Ｂ：OＫ」等語（見偵查卷一
      第281頁），依該監聽譯文內容所示，賴莉莉向被告黃祥
      元購買1 公克K他命，原欲賒帳，被告黃祥元未表同意，
      賴莉莉因而交付現金，被告黃祥元即販賣賴莉莉1公克K他
      命。
  ２、92年11月17日零時59分23秒起賴莉莉使用之0000000000號
      電話撥打被告黃祥元使用之0000000000號電話之通訊監察
      譯文顯示：「Ｂ（賴莉莉）：那個我拿8個膠囊，然後到
      時候回來再跟你算。Ａ（黃祥元）：好啊。Ｂ：因為他們
      都沒有『衣服』了嘛。他們全部出完了啊。Ａ：是喔。Ｂ
      ：沒有跟他們要『衣服』啊。我就跟他們說沒有了啊。Ａ
      是喔。Ｂ：對啊。Ａ：好，不然就多拿一點嘛。Ｂ：拿幾
      顆？因為我只拿8顆。反正全帶去嘛回來剩多少我們再算
      。Ａ：好」等語（見偵查卷一第287頁），依該監聽譯文
      內容所示，賴莉莉向被告黃祥元購買8顆K他命。而依賴莉
      莉於原審證稱：通訊監察譯文中（見偵查卷一第281頁第1
      通92年11月11日6時21分58秒）所示「老大、賒1公克」是
      要買K他命，K他命是一個一個的，1公克是1顆，當時1個K
      他命約幾百元，在舞廳就可以買到K他命」等語（見原審
      卷第144頁），顯見賴莉莉向被告黃祥元購買8公克K他命
      。
  ３、92年11月23日0時49分25秒被告黃祥元所使用之000000000
      0撥打被告李皓所使用之0000000000行動電話譯文顯示：
      「Ａ（黃祥元，下同）：褲子都沒了是不是？Ｂ（李皓，
      下同）：還有啊。Ａ；我說沒動的。Ｂ：沒動沒有了啊。
      因為伊凡買一克啊。Ａ：嗯。Ｂ：原本那一包是含袋重是
      7點8。Ａ：7點8。Ｂ：對，然後原本那包有4克。Ａ：嗯
      。Ｂ：對，然後我給阿仁。Ａ：7點8。Ｂ：那是含袋重。
      Ａ：嗯。Ｂ：對，然後扣掉袋重大概剩不到10克，依凡買
      掉1克剩下的全部都洗掉給阿仁了。Ａ：喔。Ｂ：然後6,
      000塊在抽屜裡面。Ａ：6千6是不是。Ｂ：應該6千7，因
      為依凡有買1克。....Ｂ：沒有啊，我今天6,000塊丟進去
      之後，我那100的沒有數啊，然後依凡說他要買1克，然後
      應該丟700進去啊....」等語（見偵查卷一第320、321頁
      ）。足見綽號『依凡』（即賴莉莉）之人於92年11月23日
      向被告李皓以1克700元之價錢購買Ｋ他命，被告黃祥元、
      李皓並於事後進行對帳（見偵查卷一第321頁）。被告李
      皓、黃祥元係以每公克700元販賣賴莉莉K他命，則上揭92
      年11月11日、同年11月17日賴莉莉購買1公克、8公克之K
      他命，被告黃祥元、李皓自應得款700元、5600元。
  ４、又92年11月11日23時6分13秒：被告黃祥元所使用之00000
      00000號行動電話與被告李皓所有之0000000000 號之通聯
      譯文顯示：「Ａ：那邊有一萬多是不是？Ｂ：我的部分是
      8,350加上上禮拜的3千1共是11,350。Ａ：11,350。....
      Ａ：那不就1萬4仟多。你叫阿賢聽一下。Ｂ：喂。Ａ：你
      在幹嘛？Ｂ：我在等斌一下出去送貨，我等一下也要出去
      送貨啊。Ａ：是喔。Ｂ：嗯。你直接說。Ａ：那邊的所有
      帳你幫我收一收，拿過來我這邊我要把錢湊成19,500，我
      現在還給扁頭。.....」等語（見偵查卷一第284頁）。依
      上開內容，被告黃祥元、李皓販賣K他命之價金，被告黃
      祥元與被告李皓乃合併共同會帳，會帳當時被告黃俊賢在
      場，並由被告黃祥元當場指示被告黃俊賢將所有的帳收齊
      交付予黃祥元，是被告黃俊賢就販賣K他命與賴莉莉部分
      ，應認與被告李皓、黃祥元有犯意聯絡及行為分擔。
  ５、又於92年11月23日5時0分31秒被告黃祥元所使用之000000
      0000行動電話語被告黃俊賢所使用之行動電話0000000000
      通話譯文顯示：「Ａ：你在公司嗎？Ｂ：對。Ａ：我跟你
      講，阿豐你不用去找他了，我不要去了。Ｂ：好。Ａ：然
      後你跟冰箱講，明天晚上去跟阿豐收1千塊回來。Ｂ：好
      。Ａ：你要睡覺對不對？Ｂ：對。Ａ：你要跟他講喔。Ｂ
      ：好。Ａ：然後幫我收回回來的時候幫我放公司。Ｂ：先
      放公司。Ａ：對。Ｂ：好。Ａ：然後我們自己要拿是6 百
      5。Ｂ：好。Ａ：因為我應該是將近6百吧。Ｂ：ＯＫ。Ａ
      ：不是5百7就是6百。Ｂ：好。Ａ：然後冰箱會自己去處
      理，反正你回去給他秤完之後，褲子找他就對了，因為少
      他要負責啊．．．．」等語（見偵查卷一第339頁），依
      上開通訊譯文可知，被告黃祥元告訴被告黃俊賢自行購入
      「褲子」價格為570或600元等語，而證人賴莉莉以每公克
      700元購買，顯見被告三人共同販賣毒品「褲子」即K他命
      有賺差價營利。
  ６、雖賴莉莉於原審證稱：我認識被告三人，我們是朋友關係
      。92年11月間，我使用的行動電話號碼為0000000000號。
      92年11月間與被告三人聯絡過，記得黃祥元的 電話是0928
      ，黃俊賢的電話好像有0911，其他的我忘了。我之前有在
      搖頭，因使用搖頭丸勒戒過，勒戒過後就很少用搖頭丸，
      只有用過2、3次。搖頭丸是在舞廳向他人買的。通訊監察
      譯文中的衣服就是搖頭丸，而搖頭丸一般都是藥丸。有在
      搖頭的人都知道說衣服是搖頭丸。我將黃祥元的聯絡電話
      0000000000 存在手機裡（當庭察看手機後稱）我只有在
      林森北路、錦州街的舞廳跳舞，在該處向他人買搖頭丸，
      1顆3、500元左右，不認識的就比較貴。我知道李皓、黃
      俊賢他們都住在泰山。我都稱呼黃祥元為「凱文」（英文
      ）、稱呼黃俊賢為「阿賢」，而李皓則為「阿牛」。我與
      被告三人是同時認識，是因為跳舞認識的等語。於本院仍
      證稱：沒有向黃祥元或李皓買過Ｋ他命等語。然00000000
      00號電話既係被告黃祥元使用；而0000000000號電話則係
      賴莉莉所使用，上開監聽譯文記載被告黃祥元販賣賴莉莉
      K他命之事，自屬真實。證人賴莉莉於原審及本院所稱，
      要屬迴護被告三人之詞，不足憑信。
（七）再查：
  １、92年11月23日3時57分9秒起林哲行（原名林則仁）使用之
      0000000000 號電話撥打被告黃祥元使用之0000000000號
      電話之通訊監察譯文顯示：「Ａ：（黃祥元）你先去算一
      下，我『褲子』今天早上應該就會到Ｂ：（林哲行）待會
      就到了喔。Ａ：對，晚上確定可以給你。Ｂ：馬上可以給
      我。Ａ：晚上可以給你。Ｂ：東西是什麼東西，就是漂的
      就是。Ａ：對對。Ｂ：喔。  Ａ：是馬開頭。Ｂ：啊。Ａ
      ：是馬開頭的。Ｂ：多少?Ａ：我不知道，東西到了我才
      知道。不知道是600還是650 。Ｂ：喔，好。Ａ：對。Ｂ
      ：那我知道了。Ａ：那你看你要多少數量，晚上跟我講。
      Ｂ：現金喔。Ａ：盡量，因為我要先去跟人家接沒法壓多
      少。Ｂ：最近快要瘋了，好我去想辦法。Ａ：因為這樣子
      我比較不會拖到。Ｂ：好，我知道」等語（見偵查卷一第
      338頁）。依該監聽譯文所示，被告黃祥元告知林哲行當
      日「褲子」會到貨，當晚即可交貨，價格（1公克）600至
      650元，並要支付現金。
  ２、92年11月23日12時08分47秒起被告黃祥元使用之00000000
      00號電話撥打林哲行使用之0000000000號電話之通訊監察
      譯文：「Ａ：我褲子到了。Ｂ：你褲子到了。Ａ：對。Ｂ
      ：好不好？Ａ：跟上一批長的像，可是比較好。Ｂ：一樣
      是大陸喔。Ａ：應該不是大陸的。Ｂ：白色的就是了。Ａ
      ；有點灰灰的。Ｂ：喔，我知道了。今天如果有人要我會
      打給你，你是要一起接還是怎麼樣？Ａ：我是想要多接一
      點，因為現在東西很缺。Ｂ：我知道啊。Ａ：對，我是想
      多接一點。Ｂ：好，我晚一點，你哪時候要去接。Ａ：我
      現在在這邊啊。Ｂ：喔，你現在就在接是不是？Ａ：對啊
      。Ｂ：多少錢？。Ａ：600啊。Ｂ：好貴喔。Ａ：東西一
      定是OK 。我試過了我有感覺。Ｂ；很正嗎？Ａ：我覺得
      不錯。Ｂ：確定不錯。Ａ：對啊。Ｂ：我昨天接到一組
      600的真的很正。Ａ：嗯。Ｂ：那我接的不多，不然我接
      個10克、20 克就好。Ａ：啊？。Ｂ：接20克會不會很差
      ？Ａ：好，沒關係，那我先接100下來，你再幫我出。Ｂ
      ：好，OK。Ａ：我是怕我現金尬不過來啊。Ｂ：我知道啊
      ，因為我現金也沒那麼多，我可幫你出，馬上還清這樣我
      有辦法。Ａ：好。Ｂ：就這樣」等語（見偵查卷一第340
      頁）。依上開監聽內容，被告黃祥元告知林哲行「褲子」
      到貨了，林哲行同意接10克、20克（見偵查卷一第340頁
      ）。又於同日23時04分14秒起被告黃祥元使用之
      0000000000號電話撥打林哲行使用之0000000000號電話之
      通訊監察譯文：「Ｂ：你接到了嗎？Ａ：我早就接到了。
      Ｂ：接到了是不是？Ａ：是啊」等語（見偵查卷一第345
      頁）。依上開監聽譯文所示，被告黃祥元販賣林哲行K他
      命至少10公克，得款至少6,000元。
  ３、92年11月22日04時55分27秒起被告黃祥元使用之00000000
      00號電話撥打李皓使用之0000000000號電話之通訊監察譯
      文：「Ａ（黃祥元）：你在哪裡？Ｂ：151啊。我先把阿
      哲丟在151然後回去東湖拿東西，拿錢給阿豐。Ａ：晚一
      點回公司幫我算九克。Ｂ：九克。Ａ：沒動過的然後弄成
      十克給阿仁。.... Ｂ：我剛剛幫你秤過那包連袋重好像
      才八克而已。Ａ：連袋重才八克，你是說連舊的嗎？Ｂ：
      不是，是新的那袋而已。Ａ：加舊的啊。.... Ｂ：喔，
      那我知道，就九比一下去洗是不是？Ａ：對.... 」等語
      （見偵查卷一第316頁）。足認被告黃祥元、李皓販賣K他
      命與林哲行以減少毒品成分之方式予以營利。又於92年11
      月23日0時56分24秒起被告黃祥元使用之00000 00000號電
      話撥打黃俊賢使用之0000000000號電話之通訊監察譯文：
      「Ａ（黃祥元）：你剛剛給我的帳是多少？Ｂ：3千7。Ａ
      ：3千7，對。Ｂ：22件，對啊。Ａ：那不對啊，那總共少
      1佰。Ｂ：少1百。Ａ：對，有6千是阿仁的嘛Ｂ：對啊，.
      ...」等語（見偵查卷一第321頁）；而於92 年11月24日2
      時53分05秒被告黃祥元使用之0000000000行動電話與被告
      李皓所使用之0000000000行動電話通聯譯文顯示：「Ａ：
      你在公司喲。Ｂ：對啊。我跟你講阿仁拿四克。Ａ：我知
      道。阿賢拿過去對不對？Ｂ：沒錯阿賢在收錢了。Ａ：是
      喲，收錢。Ｂ：嗯。Ａ：等他收錢回來Ｂ：對。．．．．
      Ａ：還剩多少？Ｂ：全部喔。Ａ：對Ｂ：你等一下，51點
      加20。Ａ：71點5。Ｂ：嗯。Ａ：原的喲。Ｂ：對全部都
      是原的含袋重。Ａ：含袋重，兩個袋子喲。．．．．」等
      語，足認被告黃俊賢就被告黃祥元、李皓販賣第三級毒品
      予林哲行部分，被告黃俊賢知情，販毒所得會共同會帳，
      屬三人犯意聯絡範圍且有行為分擔，被告黃俊賢對於販賣
      第三級毒品予林哲行部分，亦應負共犯責任。
  ４、雖證人林哲行（更名前為林則仁，綽號「阿仁」）於原審
      證稱：伊以前姓名為林則仁，認識被告三人，曾與被告黃
      祥元有交往，92年11月間尚與被告被告黃祥元交往中，也
      有使用家中電話000000  00號及手機0000000000號電話，
      曾施用毒品，但未向黃祥元購買毒品等語，然證人林哲行
      於原審同時證稱：被告三人我都認識，在2、3年前開始與
      黃祥元來往，我之前有使用K他命，是在4、5年前施用MDM
      A與K他命的。平常與認識的人說K他命會簡稱「K」。0000
      0000號登記姓名林豐次之電話是我家電話。在92年11 月
      還是有與黃祥元聯絡，有使  用過0000000000電話等語。
      然林哲行既自承使用0000000000號電話，而被告黃祥元則
      使用0000000000號電話，上開0000000000號與0000000000
      號電話間所為買賣K他命之交易，自屬被告黃祥元販賣林
      哲行之行為。證人林哲行於原審所稱，要屬迴護被告三人
      之詞，殊無足採。
（八）另查，經警自被告李皓住處扣得記帳文件2件（見偵查卷
      一第110、111頁），內載數字及數個「正」字之記載，該
      「正」字之書寫法，為一般人記憶及計算次數所常用；而
      依92年11月23日0時58分16秒被告黃祥元所使用之0000000
      000號行動電話與被告李皓所使用之0000000000號行動電
      話之監聽譯文顯示：「Ａ（黃祥元）：你的帳是不是20件
      然後7支？Ｂ（李皓）：對。7支那後面2支是我今天帶出
      來的。....Ａ：這樣是6千9，你就寫6千3。Ｂ：對對對。
      Ａ：這樣少6百。Ｂ：沒錯。Ａ：6千9加上阿仁的4千7。
      阿仁的4千7你有給他嗎？Ｂ：我沒有給阿仁，我就全部對
      阿豐錢裡面啊。Ａ：那應該少給我很多錢喔。Ｂ：我少給
      你很多錢。Ａ：對。Ｂ：怎麼會？Ａ：6千9加4千7，你帳
      面還有個14件4支你清過了，對不對？Ｂ：清過了啊，那
      邊清了啊。Ａ：那你為什麼沒有劃掉。Ｂ：沒有，那個是
      錢已經給你了，我那個還沒有劃啊。我那4千7已經寫在旁
      邊了啊。Ａ：錢給了就要劃。Ｂ：好。Ａ：然後那個6千9
      加4千7，少6百。Ｂ：對啊，少6百沒有錯啊，因為我貼1
      萬1上去啊，就變2萬4。我不知道啊，我還以為你叫我拿2
      萬4給他。Ａ：這樣子的話，你還要再給我1千6。Ｂ：就
      差阿豐那1千塊我還要再給你6百塊。Ａ：對。Ｂ：對。．
      ．．．」等語（見偵查卷一第322頁），而經檢視被告李
      皓扣案之帳冊其中一張，有「４７００」、「６９００」
      、「６３００」、「１１０００」「－１６００」等數字
      之記載，復有用筆劃掉之痕跡，與上開被告黃祥元及李皓
      通話內容出現之會帳數字相符之情形（證物影本見偵查卷
      一第110、111頁及本院卷第228頁），足見該等記載係被
      告李皓販賣毒品所為。雖被告李皓辯稱：係記我們施用毒
      品次數等語，然施用毒品與身體之癮頭有關，豈有作此記
      載之需，況上開記帳文件尚有數字，亦與施用毒品無關，
      顯係被告三人販賣毒品之記帳。
（九）綜上事證，本件事證明確，被告三人共同販賣毒品K他命
      犯行堪以認定。
三、新舊法比較：
    被告三人行為後，刑法於94年2月2日修正公布，並於95年7
    月1日起施行；毒品危害防制條例亦於98年5月20日修正公布
    ，現已生效施行在案，茲就上開規定比較適用如下：
（一）毒品危害防制條例修正部分：
      按被告等行為時之毒品危害防制條例第4條第3項規定：「
      製造、運輸、販賣第三級毒品者，處五年以上有期徒刑，
      得併科新臺幣五百萬元以下罰金」。修正後則規定：「製
      造、運輸、販賣第三級毒品者，處五年以上有期徒刑；得
      併科新臺幣七百萬元以下罰金」。修正後之規定，得併科
      之罰金已提高，故以被告等行為時之規定對被告較為有利
      ，應依刑法第2條第1項前段之規定，適用修正前毒品危害
      防制條例第4條第3項之規定，較有利於被告。
（二）刑法修正部分：
  １、共犯之比較適用：刑法第28條共同正犯之範圍，已修正限
      縮於共同實行犯罪行為者始成立共同正犯，排除陰謀犯、
      預備犯共同正犯，自屬行為後法律有變更，而非僅屬文字
      修正，應有新舊法比較適用問題。新法對被告並無較有利
      ，應適用修正前舊法關於共同正犯之規定（最高法院96年
      度臺上字第1323號判決、本院暨所屬法院96年度法律座談
      會決議亦同此意旨）。
  ２、連續犯之比較適用：修正前刑法第56條之連續犯規定，得
      加其刑至2分之1，修正後刑法刪除，於新法施行後，被告
      之數犯罪行為，原則上應予分論併罰。此刪除雖非犯罪構
      成要件之變更，但顯已影響行為人刑罰之法律效果，自屬
      法律有變更，比較新舊法結果，修正前刑法第56條論以連
      續犯之規定較有利於被告等。
  ３、併科罰金刑部分：刑法第33條第5款已修正，自有修正前
      後刑法第33條第5款比較適用之問題。修正後之刑法第33
      條第5款已將罰金刑之最低額由銀元1元即新臺幣3元，提
      高為新臺幣1000元，比較新、舊法結果，就被告之行為，
      以修正前之刑法第33條第5款規定，較有利於被告等。
  ４、就罰金刑之加減例部分：修正前刑法第68條規定「拘役或
      罰金加減者，僅加減其最高度」，修正後刑法第67條則規
      定「有期徒刑或罰金加減者，其最高度及最低度同加減之
      」，並刪除第68條有關罰金刑加減之規定，進言之，經修
      正後，罰金之最低度刑亦在加減之列。
  ５、經綜合適用修正前、後之罪刑相關規定予以比較，修正後
      之規定顯非較修正前之規定對被告有利，因之，依刑法第
      2條第1項前段規定，自應整體適用修正前刑法之規定。
四、按「愷他命」係屬毒品危害防制條例第2條第2項第3款所稱
    之第三級毒品，非經許可不得販入或賣出。本件被告三人未
    經許可而販賣上開愷他命，核被告三人所為，均係犯修正前
    毒品危害防制條例第4條第3項販賣第三級毒品罪，因被告三
    人販賣第三級毒品前持有之低度行為，於其等行為時均不成
    立犯罪，故無販賣之高度行為吸收持有之低度行為可言，併
    此指明。又共同正犯之成立，祇須具有犯意之聯絡，行為之
    分擔，既不問犯罪動機起於何人，亦不必每一階段犯行，均
    經參與（最高法院34年上字第862號判例參照）；另共同實
    施犯罪行為之人，在合同意思範圍以內，各自分擔犯罪行為
    之一部，相互利用他人之行為，以達其犯罪之目的者，即應
    對於全部所發生之結果，共同負責（最高法院28年度上字第
    3110號、50年度臺上字第1060號判例參照）；被告三人就上
    開販賣第三級毒品犯行，有犯意聯絡及行為分擔，為共同正
    犯。被告三人前後多次販賣第三級毒品之犯行，時間緊接、
    罪名相同，顯均係出於概括犯意反覆為之，應依修正前刑法
    第56條連續犯之規定，皆各論以連續販賣第三級毒品罪一罪
    ，並加重其刑。
五、撤銷改判之理由：
    原審就被告三人論罪科刑，固非無見。惟（一）除上開販賣
    第三級毒品有罪部分外，其餘部分屬無法證明（詳後述不另
    為無罪諭知部分），原審予以論罪，自有未當；（二）依毒
    品危害防制條例第18條第1項前段規定，應予沒收銷燬之毒
    品，以經查獲之第1、2級毒品為限。原判決事實認定扣案Ｋ
    他命為第三級毒品，乃理由內竟謂查獲之Ｋ他命，應依前揭
    第18條第1項前段規定沒收銷燬，主文欄併為沒收銷燬之諭
    知，亦有未洽。（三）另被告等行為時持有第三級毒品不構
    成犯罪，原判決理由竟謂渠等「持有第三級毒品之低度行為
    ，應為販賣第三級毒品之高度行為所吸收，不另論罪」，亦
    有違誤。被告三人上訴，否認有販賣毒品犯行，及公訴人上
    訴，認原審就被告三人量刑過輕，固均無理由，惟原判決既
    有可議，自應由本院就被告黃祥元、李皓、黃俊賢被訴販賣
    第三級毒品部分均撤銷。被告黃祥元、黃俊賢定應執行部分
    亦失所附麗，併予撤銷。爰審酌被告三人平日素行、智識程
    度、犯罪目的、手段、次數，獲得利益，販賣毒品嚴重危害
    國家社會及他人之生命、身體法益及犯罪後態度等一切情狀
    ，各量處如主文第2、3、4項所示之刑。
六、從刑部分：
（一）扣案如附表一編號1、2所示之搖頭丸，扣案如附表四之安
      非他命、大麻，雖為違禁物，但與被告等所犯販賣第三級
      毒品K他命無涉，應由檢察官另行依法處理，無從於本判
      決諭知沒收銷燬。
（二）次按依毒品危害防制條例第18條第1項後段應沒入銷燬之
      毒品，專指查獲之施用、持有第三、四級毒品而言；倘係
      查獲之製造、運輸、販賣、意圖販賣而持有、以非法方法
      使人施用、引誘他人施用或轉讓之第三、四級毒品，既屬
      同條例相關法條明文規定處罰之犯罪行為，即非該條項應
      沒入銷燬之範圍。又同條例第19條第1項所定「供犯罪所
      用或因犯罪所得之物」，係指犯第4條至第9條、第12條、
      第13條或第14條第1項、第2項之罪所用或所得之物，不包
      括毒品本身在內，自不得為第三、四級毒品之沒收依據。
      同條例對於查獲之製造、運輸、販賣、意圖販賣而持有、
      以非法方法使人施用、引誘他人施用及轉讓第三、四級毒
      品之沒收，並無特別規定，如其行為已構成犯罪，則該毒
      品即屬不受法律保護之違禁物，應回歸刑法之適用，依刑
      法第38條第1項第1款之規定沒收之（最高法院95年度台上
      字911號裁判意旨參照）。附表二編號1至4所示之K他命，
      為查獲之第三級毒品，屬違禁物，應依刑法第38條第1項
      第1款之規定，宣告沒收之。
（三）被告等共同販毒所得詳如附表三所示之金錢，雖未扣案，
      仍應依毒品危害防制條例第19條第1項宣告連帶沒收，如
      全部或一部不能沒收時，以其財產連帶抵償之。
（四）另扣案如附表一所示之空膠囊、搗藥器、電子磅秤，雖為
      被告李皓所有，然無證據證明係供販賣K他命交易之用，
      故不得依毒品危害防制條例第19條第1項規定宣告沒收之
      。其餘扣案物品：分裝袋2大包、大麻捲煙器2個、大麻濾
      嘴1盒（從被告李皓承租之臺北市○○區○○路434巷20弄
      30號5樓之1李皓之租屋處扣得）、磨K他命之卡片4張（從
      臺北市○○區○○街71巷65弄11號3樓被告黃祥元之住處
      扣得）、分裝夾鍊袋、空分裝瓶7罐（自被告黃俊賢使用
      之CF-4103號汽車扣得）等物，均無證據證明與本件販賣
      毒品有關，爰不諭知沒收。又扣案之現金16600元，被告
      李皓供稱準備交付房東租金，卷內亦無證據證明係屬犯罪
      所得，爰不沒收之。另被告三人使用之0000000000、0000
      000000、0000000000號行動電話，雖0000000000號電話為
      被告李皓本人申請（被告黃俊賢、黃祥元均非本人申請或
      所有），然因未扣得該等行動電話話機，且一般行動電話
      話機與門號亦有分屬不同之人所有，顯無從證明被告李皓
      所使用之行動電話話機，或確實使用之話機，並係被告李
      皓所有，自無從宣告沒收。
七、不另為無罪諭知部分：
（一）公訴意旨略以：被告黃祥元、李皓、黃俊賢共同基於販賣
      第三級毒品愷他命之概括犯意聯絡，自91年11月起至92年
      11月間止，除如前論罪科刑之販賣第三級毒品愷他命予賴
      莉莉、林哲行外，尚在台北市多處，連續多次販賣第三級
      毒品愷他命予其他不特定人，經就黃祥元使用之00000000
      00號行動電話實施通訊監察查悉云云，因認此部分亦涉犯
      毒品危害防制條例第4條第3項販賣第三級毒品罪嫌云云。
（二）按犯罪事實應依證據認定之，無證據不得認定犯罪事實；
      又不能證明被告犯罪者，應諭知無罪之判決，刑事訴訟法
      第154條第2項及第301條第1項分別定有明文。次按認定不
      利於被告之事實須依積極證據，苟積極證據不足為不利於
      被告事實之認定時，即應為有利於被告之認定（最高法院
      30臺上字第816號判例意旨參照）；檢察官對於起訴之犯
      罪事實，倘其所提出之證據，不足為被告有罪之積極證明
      ，或其指出之證明方法，無從說服法院以形成被告有罪之
      心證，基於無罪推定之原則，自應為被告無罪判決之諭知
      （最高法院92年臺上字第128號判例意旨參照)。又刑事訴
      訟法上所謂認定被告犯罪事實之證據，係指足以認定被告
      確有犯罪行為之積極證據而言，苟積極證據不足為不利於
      被告事實之認定時，即應為有利於被告之認定，更不必有
      何有利之證據（最高法院29年上字第3105號及30年上字第
      816號判例意旨參照）。申言之，認定犯罪事實所憑之證
      據，雖不以直接證據為限，間接證據亦包括在內，然而無
      論直接證據或間接證據，其為訴訟上之證明，須於通常一
      般之人均不致有所懷疑，而得確信其為真實之程度者，始
      得據為有罪之認定，倘其證明尚未達此一程度，而有合理
      之懷疑存在而無從使事實審法院得有罪之確信時，即應由
      法院為諭知被告無罪之判決（最高法院76年臺上字第4986
      號判例）；換言之，事實審法院倘已踐行完畢調查證據之
      程序後，仍無法形成「被告確有該當各該構成要件所欲處
      罰之構成要件事實」之確信時，即應依刑事訴訟法上「罪
      疑利益歸於被告（亦即，倘有懷疑則從被告之利益作解釋
      ）」之證據法則，逕為被告有利之認定。
（三）經查，依卷附監聽譯文尚有如下內容：
  １、92年11月23日0時56分24秒監聽譯文記載：黃祥元與黃俊
      賢2人接著又對綽號「石頭」之人的帳（見偵查卷一第321
      頁）。
  ２、92年11月23日12時46分55秒之監聽譯文（見偵查卷一第34
      2頁），顯示黃祥元向使用手機號碼0000000000綽號「阿
      進」之人告知「褲子」到了，詢問其是否要「褲子」，「
      阿進」表示要5克，黃祥元表示一整顆5克600元，並可以
      幫其磨成粉，「阿進」進而提及其向他人取得「褲子」之
      品質與價格：「純白的，很迷幻它是裝好的」，「也是原
      的也才拿六百而已」，其2人繼續就付款方式討論，「阿
      進」表示「給我10克」，黃祥元回以：「六百五」（指每
      顆5克），2人合意後，約好由黃祥元將貨放「公司」，「
      阿進」會過去拿等情。約隔數分鐘後，「阿進」於同日時
      58 分39秒聯絡黃祥元，稱先拿1克試用，2人約定由「阿
      進」立即過去向黃祥元拿貨。
  ３、92年11月24日2時53分5秒之監聽譯文（同前卷第288頁）
      ，黃祥元問李皓，「阿清」是否拿1克，價格650元，李皓
      說對等語。
  ４、92年11月24日3時4分42秒之監聽譯文（同前卷第288頁）
      ，顯示龍先生向黃祥元訂購K他命10克，黃祥元稱進價600
      元，賣650元，2人約定送貨至SOGO。92年11月24日10時24
      分31秒之監聽譯文（同前卷第289頁），龍先生再向黃祥
      元詢問有無K他命，黃祥元答應要問一下，並詢以昨日交
      付之毒品如何，龍先生表示可以。又同日10時30分57秒（
      同前卷290頁），黃祥元要李皓將K他命9克作成10克，要
      販賣給龍先生。
  ５、92年11月25日2時41分5秒、同日2時42分46秒、同日2時44
      分8秒之監聽譯文（同前卷第294、295頁），顯示使用000
      0000000號手機綽號「小凱」之人向黃祥元訂購5支「褲子
      」，同日2時45分49秒（見同前卷第296頁），黃祥元指示
      李皓拿5支，每支裝0.8，到忠孝跟大安交付給「小凱」，
      並叮嚀「每支不要超過0.8，超過就沒賺頭了」。又92年1
      1月25 日2時41分5秒黃祥元與綽號「錦隆」之人之監聽譯
      文（見同前卷第291頁），同日4時38分12秒（見同上卷第
      296頁），「小凱」聯絡黃祥元，埋怨賣給他的上開「褲
      子」每瓶只有一半而已等語。
  ６、依上開監聽譯文內容固足認（1）被告黃祥元、黃俊賢有
      對販賣毒品予「石頭」的帳；（2）被告黃祥元與綽號「
    阿進」交易毒品，併約定由黃祥元交付毒品；（3）被告李
    皓向被告黃祥元說有販賣1克給綽號「阿清」者；（4）被告
    黃祥元要被告李皓販賣10克毒品給龍先生；（5）綽號「小
    凱」者向被告黃祥元交易毒品等情，然被告三人均否認此部
    分犯行，卷內亦查無綽號「石頭」、「阿進」、「阿清」、
    「龍先生」、「小凱」等人之真實年籍住所可供查證，是否
    確有「石頭」、「阿進」、「阿清」、「龍先生」、「小凱
    」之人，即有不明，尚無證據證明被告三人電話中所稱確與
    事實相符，自不得僅以上開監聽譯文資為被告三人有此部分
    販賣毒品犯行之依據。
（四）綜上，公訴意旨認被告三人涉犯此部分販賣第三級毒品罪
      嫌，洵屬無據，徵諸前揭法律規定及判例意旨，此部分核
      屬不能證明被告等犯罪。惟公訴人認此部分如成立犯罪，
      與前開經本院認定成立之販賣第三級毒品犯行具連續犯裁
      判上一罪關係，爰不另為無罪之諭知，附此敘明。
據上論斷，應依刑事訴訟法第369條第1項前段、第364條、第299
條第1項前段，修正前毒品危害防制條例第4條第3項、毒品危害
防制條例第19條第1項，刑法第2條第1項前段、第11條前段，修
正前刑法第28條、第56條、第38條第1項第1款，判決如主文。
本案經檢察官黃和村到庭執行職務
中    華    民    國    100  年    1    月    13      日
                  刑事第六庭審判長法  官 邱同印
                                  法  官 何信慶
                                  法  官 吳淑惠
以上正本證明與原本無異。
如不服本判決，應於收受送達後10日內向本院提出上訴書狀，其
未敘述上訴之理由者並得於提起上訴後10日內向本院補提理由書
（均須按他造當事人之人數附繕本）「切勿逕送上級法院」。
                                  書記官 陳雅加
中    華    民    國   100    年    1     月    19    日
附錄：本案論罪科刑法條全文
修正前毒品危害防制條例第4條
製造、運輸、販賣第一級毒品者，處死刑或無期徒刑；處無期徒
刑者，得併科新臺幣 1 千萬元以下罰金。
製造、運輸、販賣第二級毒品者，處無期徒刑或 7 年以上有期徒
刑，得併科新臺幣 7 百萬元以下罰金。
製造、運輸、販賣第三級毒品者，處 5 年以上有期徒刑，得併科
新臺幣 5 百萬元以下罰金。
製造、運輸、販賣第四級毒品者，處 3 年以上 10 年以下有期徒
刑，得併科新臺幣 3 百萬元以下罰金。
製造、運輸、販賣專供製造或施用毒品之器具者，處 1 年以上 7
年以下有期徒刑，得併科新臺幣 1 百萬元以下罰金。
前五項之未遂犯罰之。
附表一
  1.搖頭丸（其中淡紅色藥錠驗餘淨重60.31公克、暗粉紅色藥錠
    驗餘淨重14.77 公克、粉綠色藥錠驗餘淨重76.57公克、紅色
    藥錠驗餘淨重0.24公克、白色藥錠驗餘淨重0.19 公克、淡綠
    色藥錠驗餘淨重0.14公克、黃色藥錠驗餘淨重0.27 公克、粉
    紅色藥錠驗餘淨重0.1 公克、藍色藥錠驗餘淨重0.14公克）。
  2.搖頭丸膠囊（黃藍色膠囊驗餘淨重5.85公克、紅色膠囊驗餘淨
    重0.28公克、藍色膠囊驗餘淨重0.29公克）
  3.電子磅秤1臺。
  4.搗藥器1組。
  5.空膠囊1大包。
（自被告李皓上開住處及被告黃俊賢車上所查獲，因合併送驗，
無從區分）
附表二
  1.綠色藥錠驗餘淨重8.97公克（含安非他命及Ｋ他命）。
  2.Ｋ他命（驗餘淨重23.5公克）。
  3.Ｋ他命（驗餘淨重19.5公克）。
  4.Ｋ他命（驗餘淨重1.13公克）。
（自被告李皓住處及被告黃俊賢車上所查獲，因合併送驗，無從
區分）
附表三
  販賣所得合計13000元
  （700元＋700元X8＋700元＋6000元）
附表四：
  1.大麻1包（淨重14.25公克，包裝重1.96公克）
  2.安非他命1包（毛重8.29公克，淨重0.53公克，驗餘淨重
    0.50公克）